【裁判字號】    98,抗,264
【裁判日期】    981130
【裁判案由】    拍賣抵押物
【裁判全文】
臺灣桃園地方法院民事裁定               98年度抗字第264號
抗  告  人  甲○○
相  對  人  中國信託商業銀行股份有限公司
法定代理人  乙○○○○
上列抗告人與相對人間拍賣抵押物事件，對於民國98年10月13日
本院簡易庭98年度司拍字第1581號民事裁定提起抗告，本院裁定
如下：
    主  文
抗告駁回。
抗告程序費用新台幣壹仟元由抗告人負擔。
    理  由
一、按抵押權人，於債權已屆清償期，而未受清償者，得聲請法
    院拍賣抵押物，就其賣得價金而受清償，民法第873 條第1
    項定有明文。
二、本件相對人主張：抗告人前於民國94年6 月21日，以如原審
    裁定附表所示之不動產（下稱系爭不動產）為向相對人所負
    債務之擔保，設定最高限額新臺幣（下同）670 萬元之抵押
    權（下稱系爭抵押權），依法登記在案。茲因抗告人對相對
    人負債5,223,962 元，已屆清償期而未為清償。爰提出土地
    及建物登記第二類謄本、他項權利證明書、抵押權設定契約
    書、借據、約定書、繳款歷史交易查詢、放款主檔畫面、放
    款帳戶利率查詢等影本為證（見原審卷第6 頁至第32頁），
    聲請本院裁定准予拍賣抗告人所有系爭不動產，經本院簡易
    庭以98年度司拍字第1581號受理並裁定准予拍賣在案。
三、本件抗告意旨略以：相對人前同意若抗告人將16,000元匯入
    其指定之帳戶，願暫緩聲請拍賣抗告人上開不動產，而抗告
    人業已依約如數匯款。又抗告人現與相對人協商後續還款事
    宜等語。並聲明：廢棄原裁定。
四、按抵押權人聲請拍賣抵押物之裁定，係屬非訟事件，祗須其
    抵押權已經依法登記，並依登記之清償期業已屆滿而未受清
    償時，法院即應為准許拍賣抵押物之裁定，如對於此項法律
    關係有爭執者，應由有爭執之人提起訴訟，以求解決，不得
    僅依抗告程序聲明其有爭執，並據為廢棄拍賣裁定之理由（
    最高法院58年台抗字第524 號、51年台抗字第269 號判例參
    照）。易言之，法院所為准駁拍賣抵押物之裁定，屬非訟事
    件裁定，無確定實體法上法律關係存否之性質，於債權及抵
    押權之存否，亦無既判力，為裁定之法院僅就抵押權人提出
    有關抵押權之文件為形式上之審查，無從審酌屬於實體上法
    律關係之事由，抗告法院亦僅得就拍賣抵押物事件為形式審
    查，不得審酌抗告人關於實體事項之抗辯。經核相對人聲請
    本院原審裁定准予拍賣抗告人所有之系爭不動產，業據其提
    出前揭證物為證，且系爭抵押權亦經依法登記在案，又相對
    人係在上開債務屆清償期後之98年10月5 日為本件聲請，是
    原裁定法院據以准許相對人本件拍賣抵押物之聲請，於法並
    無不合。抗告人雖以其業與相對人協商還款、暫緩拍賣等事
    由為爭執，然其抗告意旨縱令屬實，仍屬實體事項，依首開
    說明，並非本件非訟程序得審酌事項，是本件抗告為無理由
    ，應予駁回。又若抗告人有意與相對人協商債務清償事宜，
    仍得於相對人就本件抵押物實際執行「強制執行」前積極協
    商，以免前揭抵押物遭拍賣，附此敘明。
五、結論：本件抗告為無理由，依非訟事件法第21條第2 項、第
    24條第1 項、第46條，及民事訴訟法第495 條之1第1項、第
    449 條第1 項、第95條、第78條，裁定如主文。
中    華    民    國    98    年    11    月    30    日
                民事第三庭  審判長法  官  張天民
                                  法  官  毛彥程
                                  法  官  陳清怡
以上正本係照原本作成。
本裁定除以適用法規顯有錯誤為理由，並經本院許可外，不得再
抗告。如提起再抗告，應於收受後10日內，向本院提出再抗告狀
，並繳納再抗告費新台幣1,000 元。
中    華    民    國    98    年    12    月    2     日
                                  書記官  劉璟佳


司法院資訊處製作；財團法人民間司法改革基金會備份。
